臺灣臺中地方法院刑事判決　　　八十六年度訴字第二六０六號
公　訴　人　臺灣臺中地方法院檢察署檢察官
被　　　告　壬○○
　　　　　　己○○
　　　　　　　　　　灣臺中監獄執行中）
上列被告等因偽造文書等案件，經檢察官提起公訴（八十六年年
度偵字第一二五八０號）及移送併辦（八十六年度偵字第一六０
三四號），本院判決如下：
    主    文
壬○○連續施用第二級毒品，免刑。扣案之毒品安非他命壹包（
含袋重約０‧六公克），沒收銷燬之；吸食器壹組，沒收。
己○○無罪。
    犯罪事實
一、壬○○基於概括之犯意，自民國八十六年四月間起至同年六
    月十二日止，在台中巿永興街三五九號或其住處等地，多次
    將第二級毒品安非他命少許置入吸食器內，再以火燒烤吸食
    器之底部，待安非他命霧化成氣體後，以口、鼻吸入之方式
    ，連續施用第二級毒品安非他命。嗣為警於八十六年六月十
    二日十七時許，在台中巿永興街三五九號查獲，扣得毒品安
    非他命一包（含袋重約０‧六公克）及其所有供施用安非他
    命所用之吸食器一組，並採集其尿液送檢驗出甲基安非他命
    之陽性反應。
二、案經台中巿警察局移送臺灣臺中地方法院檢察署檢察官偵查
    起訴。
    理    由
壹、免刑部分：
　一、上開犯罪事實業據被告壬○○於本院審理時，自白坦承屬
  　　實，且其為警查獲後所採集之尿液經檢驗之結果確呈甲基
　    安非他命陽性反應，有台中巿衛生局煙毒尿液檢驗成績書
      一紙在卷可稽（見八十六年度偵字第一二五八０號卷第一
      三二頁），復有扣案之毒品安非他命一包（含袋重約０‧
      六公克）及其所有供施用安非他命所用之吸食器一組等可
      為佐證，足見被告壬○○之自白應與事實相符，亦得為證
      據。故本件事證明確，被告壬○○上開連續施用第二級毒
      品之犯行，已足可認定。
　二、查被告壬○○行為後，毒品危害防制條例已於八十七年五
  　　月二十日公布，自同月二十二日起施行，並於九十二年七
      月九日修正公布，自公布後六個月施行，以之與被告壬○○行為時之麻醉藥品管理條例相比較結果，以裁判時之新
　　　法即毒品危害防制條例之規定有利於被告，即應依刑法第
  　　二條第一項前段之規定，適用該新法予以論處。故核其所
    　為，係犯毒品危害防制條例第十條第二項之施用第二級毒
      品罪。其施用毒品安非他命前後持有之低度行為，應為施
      用之高度行為所吸收，不另論罪。又先後多次犯行，時間
      緊接，所犯構成要相同，顯係基於概括之犯意反覆為之，
      為連續犯，應以一罪論。惟查被告壬○○經本院依職權裁
      定送觀察、勒戒後，認無繼續施用毒品之傾向，有臺灣臺
      中看守所八十七年八月十日（87）中所奕總字第二六一八
　    號函附之「有無繼續施用毒品傾向證明書」一紙附卷可參
      （見本院卷第一宗第一九二－一九四頁），故應依法為免
      刑之判決。至扣案之毒品安非他命一包（含袋重約０‧六
      公克），應依毒品危害防制條例第十八條第一項前段，沒
      收銷燬之；另扣案之吸食器一組，乃被告壬○○所有供其
      施用安非他命所用之物，此其已供明在卷足憑，爰依刑法
      第三十八條第一項第二款，併予宣告沒收。
貳、無罪部分：
  一、公訴意旨略以：被告己○○於八十五年六月十日十四時許
      ，在台中巿建國路巨業客運前，竊取被害人乙○○之皮包
      一個，內有被害人乙○○之國民身分證等物，被告己○○
      得手後將被害人乙○○之國民身分證交付案外人丙○○，
      丙○○再轉交給被告壬○○；又明知被告丁○○（本院另
      行審結）受讓來佳精品店，以虛設行號，而實施假消費真
      詐財之犯罪行為，竟基於幫助之犯意，受被告丁○○所雇
      用，看管來佳精品店，從事詐財行為。嗣於八十六年六月
      十二日二十二時許，為警在台中巿永興街三五九號查獲，
      扣得被告丁○○所持有林信呈等人名義之泛亞銀行存摺、
      金融卡等二十五份、偽造之簽帳單一冊、壬○○之中國信
      託商業銀行存摺、信用卡、賴溪圳名義之彰化商業銀行存
      摺、存信用卡、印章、庚○○名義之彰化商業銀行存摺、
      印章、庚○○名義之甲○○○商業銀行存摺等物。因認被
      告己○○涉有刑法第三百二十條第一項之竊盜罪嫌、同法
　　　第三十條第一項及第二百十七條第一項之幫助偽造署押罪
　　　、第三十條第一項及第二百十六條、第二百十條之幫助行
  　　使偽造私文書罪、第三十條第一項及第三百三十九條第一
　    項之幫助詐欺取財罪（原起訴意旨及所犯法條業經公訴人
      於本院審理時，更正如上，見本院卷第三宗第三－四頁、
      第一八七頁）。
  二、按犯罪事實應依證據認定之，無證據不得認定犯罪事實；
      又不能證明被告犯罪者，應諭知無罪之判決，刑事訴訟法
      第一百五十四條第二項、第三百零一條第一項分別定有明
      文。次按認定不利於被告之事實，須依積極證據，苟積極
      證據不足為不利於被告事實之認定時，即應為有利於被告
      之認定，更不必有何有利之證據；且認定犯罪事實所憑之
      證據，雖不以直接證據為限，間接證據亦包括在內，然而
      無論直接或間接證據，其為訴訟上之證明，須於通常一般
      人均不致有所懷疑，而得確信為真實之程度者，始得據為
      有罪之認定；以上各有最高法院三十年上字第八一六號、
      七十六年台上字第四九八六號等判例意旨可資參酌。
  三、公訴意旨認定被告己○○涉有上開竊盜等罪嫌，無非係以
      被害人乙○○於警詢時之陳述、前述扣案物及被告己○○
      、丁○○皆供承己○○受雇於丁○○等事證為憑。惟訊據
      被告己○○堅決否認有何竊盜及幫助丁○○實施前揭犯罪
      之行為，辯稱：被害人乙○○就其如何失竊國民身分證，
      於警詢及檢察官訊問時，證詞反覆矛盾，且公訴意旨所載
      行竊之時間，他人在彰化縣線西鄉○○村○○路一五一號
      之家中，絕未竊取被害人乙○○之國民身分證，更無交給
      案外人丙○○；至於被告丁○○受讓來佳精品店，有何不
      法之情事，他並不知情，他更不認被告壬○○，當初是因
      為被告丁○○於八十六年四月間經常至其任職之便利商店
      消費，雙方才認識，其後被告丁○○告訴他即將開設一家
      精品店，問他願否受雇為其看店，月薪新台幣（下同）三
      萬元，他答應後，曾於八十六年五月間隨同被告丁○○前
      往察看來佳精品店，八十六年六月十二日為警查獲之當天
      則是第二次前往，欲盤點貨品而已，實際上尚未正式受被
      告丁○○雇用而開始工作，絕無幫助被告丁○○實施任何
      犯行等語。經查：
      (一)關於被告己○○被訴竊盜部分，警方固有於八十六年六
        月十二日十七時許，在台中巿永興街三五九號被告壬○○之來佳精品店內，扣得被害人乙○○之國民身分證一
        張，而經被告壬○○供述此係案外人丙○○所交付給他
        ，且被害人乙○○亦於八十六年六月十二日警詢時，指
        稱該張國民身分證係其於八十五年六月十日十四時許，
        在台中市○○路巨業客運前失竊，被告己○○即為當日
　　　　竊取其國民身分證之人等語（見八十六年度偵字第一二
　　　　五八０號卷第三八－三九頁）。惟被害人乙○○後於八
　　　　十六年八月七日檢察官訊問時，改稱其國民身分證係於
　　　　八十五年六月間，在台中市巨業車站欲搭車至大甲時所
　　　　遺失，當時她上車後即發現皮包不見，且未發現何人竊
　　　　取其皮包，但被告己○○站在她身旁鬼鬼祟祟等語（見
　　　　上開偵查卷第一八六頁），而與上開警詢時之陳述迴異
　　　　，至此已不能徒以被害人乙○○警詢時之陳述證明被告
　　　　己○○竊取其國民身分證。尤其，被害人乙○○於本院
　　　　審理時，具結證述：「（問：你是否有遺失身分證？情
　　　　形如何？）答：八十五年六月十日身分證遺失，遺失後
　　　　有備案，警局說不須備案，可直接發新卡，遺失時，包
　　　　含信用卡及金融卡有辦止付，我是坐巨業車要往大甲時
　　　　遺失，警局指認時，我沒有跟他說是己○○，因為事隔
　　　　那麼久，記不清楚，當時指認事隔一年，沒有記得那麼
　　　　多，沒有看到何人偷我東西，我上車，巨業公司叫我檢
　　　　查我的皮包是否有丟東西，後來電信局催繳電話費，始
　　　　知被申請電話。」等語（見本院卷第一宗第九八頁），
　　　　更足認被害人乙○○於警詢時之陳述，無法證明被告己○○有公訴意旨所指竊盜之犯行。
      (二)至於公訴人指稱被告己○○幫助丁○○實施前揭犯罪部
        分，查被告壬○○係於八十六年五月下旬登報欲轉讓來
        佳精品店，而於八十六年五月底轉讓給被告丁○○等情
        節，業據被告壬○○、丁○○屢於警詢、檢察官及本院
        訊問時供明在卷，互核相符，且有聯合報及自由時報之
        分類廣告影本共三紙附卷可明（見八十六年度偵字第一
        二五八０號卷第八二－八四頁）；被告壬○○、己○○
        二人復始終供述先前互不相識，所言前後一致，尚無瑕
        疵可指；故關於被告壬○○、丁○○間如何轉讓來佳精
        品店乙節，可認被告己○○應無參與。準此以觀，被告
        己○○、丁○○等二人迭稱其間有僱傭關係，被告己○○因而於八十六年六月十二日二十二時許隨同丁○○前
        去向壬○○拿取營利事業登記乙節，應為事實。
      (三)又警方於八十六年六月十二日二十二時許，在台中巿永
        興街三五九號前，從被告丁○○所駕駛之車牌號碼ＯＰ
        －０三二０號自小客車內查獲之辛○○等二十五個泛亞
        銀行之帳戶存摺、金融卡，均係被告丁○○自行購入辛○○等人之國民身分證影本後，向泛亞銀行申請所取得
        等情節，業據被告丁○○於八十六年六月十三日警詢時
        供承在卷（見八十六年度偵字第一二五八０號卷第三一
        －三三頁），因核與當時擔任泛亞銀行太平分行襄理之
        證人戊○○於警詢時證述確係被告丁○○前去申請之語
        （見八十六年度偵字第一六０三四號卷第四四－四六頁
        ）相符，故可信屬實；則此部分自難認被告己○○有何
        關聯。
      (四)再者，警方查獲被告丁○○後，經其帶同於八十六年六
        月十三日凌晨零時三十分許，從被告丁○○位在台中縣
        太平巿光興路八七一巷十號之住處起出偽造之簽帳單一
        冊、壬○○之中國信託商業銀行存摺、信用卡、賴溪圳
        名義之彰化商業銀行存摺、存信用卡、印章、庚○○名
        義之彰化商業銀行存摺、印章、庚○○名義之甲○○○
        商業銀行存摺等物，經查也與被告己○○無關。
      (五)被告丁○○固有於取得壬○○所交付之刷卡設備後，利
        用偽造之簽帳單，向中國信託商業銀行詐取一百七十餘
        萬元，但不論從該銀行職員吳敏豪於警詢時之指述（見
        八十六年度偵字第一二五八０號卷第三六－三七頁）或
        被告丁○○之供述，乃至扣案證物，均未見被告己○○
        有任何幫助之行為可言。
  　　(六)綜合前述，被告丁○○固有公訴人所指行使偽造私文書
　　　　等犯行，然依卷內事證既僅能認定被告己○○因受雇於
　　　　丁○○而適於八十六年六月十二日二十二時許在前址為
　　　　警查獲，而未見其對被告丁○○實施之犯行提供何等助
  　　　力，自不宜遽為有罪之認定。
  四、既然公訴人提出之證據，不能充足證明被告己○○確有竊
      盜及前揭幫助行使偽造私文書等犯行，本院亦查無此等事
      證，即應諭知被告己○○無罪之判決。
  五、末查由於八十六年度偵字第一六０三四號所移送併辦者，
      與本件原起訴部分為同一事實關係，故本院併予審酌，附
      此敘明。
據上論斷，應依刑事訴訟法第二百九十九條第一項但書、第三百
零一條第一項，毒品危害防制條例第十條第二項、第二十條第二
項、第三十五條第一項第四款、第十八條第一項前段，刑法第十
一條前段、第二條第一項前段、第五十六條、第三十八條第一項
第二款，第三十九條，判決如主文。
本件經檢察官劉邦繡到庭執行職務
中　　華　　民　　國　　94　　年　　11　　月　　10 　 日
                  刑事第十二庭  審判長法  官  王鏗普
                                      法  官  唐敏寶
                                      法  官  莊深淵
上正本證明與原本無異。
如不服本判決，應於送達後十日內向本院提出上訴狀（須附繕本
），上訴於台灣高等法院台中分院。
                                      書記官  何惠文
中　　華　　民　　國　　94　　年　　11　　月　　10 　 日
